臺灣高等法院臺南分院刑事判決
                                    111年度上訴字第708號
上  訴  人  
即  被  告  謝沛晴



上列上訴人因傷害案件，不服臺灣嘉義地方法院110年度訴字第6
08號中華民國111年4月26日第一審判決（起訴案號：臺灣嘉義地
方檢察署110年度調偵字第141號），提起上訴，本院判決如下：
    主  文
原判決撤銷。
謝沛晴共同犯傷害罪，處拘役參拾日，如易科罰金，以新臺幣壹
仟元折算壹日。
    事實及理由
壹、犯罪事實：
    謝沛晴為蔡詩凱之前配偶，蘇意婷則為蔡詩凱之配偶，緣蘇
    意婷質疑蔡詩凱與謝沛晴離婚後仍私下往來，為找尋蔡詩凱
    ，於民國109年10月6日18時許，偕同蔡詩凱之母鐘金枝前往
    謝沛晴與其母黃彩紋位於嘉義縣○○鄉○○村○○○000○0號之住處
    ，於未經黃彩紋同意之下，蘇意婷逕行入內找尋蔡詩凱，並
    發覺蔡詩凱確身處其內，蘇意婷即憤而徒手毆打謝沛晴臉部
    ，謝沛晴、黃彩紋因此惱怒，即共同基於傷害他人身體之犯
    意聯絡，接續徒手毆打蘇意婷頭部、臉部及身體，期間蘇意
    婷亦徒手反擊與其等發生拉扯推擠，鐘金枝見狀遂入內與謝
    沛晴、黃彩紋互相拉扯，並將蘇意婷拉至住處外門口，蘇意
    婷因此受有頭部鈍傷、臉部擦傷及左下肢擦傷等傷害（蘇意
    婷、鐘金枝侵入住宅、傷害部分，黃彩紋傷害部分，均經原
    審以簡易判決處刑）。
貳、認定犯罪事實所憑之證據及理由：
一、證據能力部分：
    本判決所引用為判斷基礎之下列證據，關於被告以外之人於
    審判外陳述之傳聞供述證據，檢察官、被告於本院均同意作
    為證據使用，或知有傳聞證據之情形而未於言詞辯論終結前
    聲明異議（見本院卷第41-42頁），本院審酌該等證據作成
    時之情況，認為適當，均具有證據能力。
二、證明力部分：
  ㈠被告固坦認於其住處內遭告訴人蘇意婷毆打，2人並發生爭執
    之事實，惟否認有何傷害犯行，辯稱：我沒有毆打告訴人，
    我本來要還手，是蔡詩凱拉住我，告訴人摔我母親手機，跑
    去沙發旁叫蔡詩凱回去，但是蔡詩凱不回去云云。
  ㈡經查：被告為蔡詩凱之前配偶，告訴人為蔡詩凱之配偶，告
    訴人因質疑蔡詩凱與被告離婚後仍私下往來，為找尋蔡詩凱
    ，於109年10月6日18時許，偕同蔡詩凱之母鐘金枝前往被告
    上開住處，於未經被告之母黃彩紋同意下，告訴人逕行入內
    找尋蔡詩凱，並發覺蔡詩凱確身處其內，告訴人即憤而徒手
    毆打被告臉部，黃彩紋另徒手毆打告訴人頭部、臉部及身體
    ，告訴人亦徒手反擊與其發生拉扯推擠，鐘金枝見狀遂入內
    將告訴人拉至住處外門口，告訴人並受有頭部鈍傷、臉部擦
    傷及左下肢擦傷等傷害之事實，業據告訴人指訴明確（見警
    卷第1-4頁），核與證人鐘金枝、蔡詩凱、黃彩紋之證述相
    符（見警卷第6-7頁、偵1卷第34-35頁、原審卷第52-53頁）
    ，並有告訴人之受傷照片及診斷證明書在卷可佐（見警卷第
    20-21、36頁），復為被告所不爭執（見本院卷第43-44頁）
    ，此部分之事實，均堪認定。
  ㈢告訴人於原審審理時證稱：案發當天我懷疑我先生蔡詩凱去
    謝沛晴住處找他前妻謝沛晴，就跟鐘金枝一起到她的住處門
    口，看到蔡詩凱的鞋子就在那邊，所以敲門後就進入住處、
    跑到樓上去找蔡詩凱，找到後就把他拉下樓，蔡詩凱也承認
    他自己跑來找謝沛晴，我一氣之下打了謝沛晴一巴掌，謝沛
    晴就開始跟我拉扯發生肢體衝突，我們互相毆打對方，黃彩
    紋看到就衝過來，跟謝沛晴一起出手毆打我，謝沛晴和黃彩
    紋當時徒手毆打我的頭部、臉部跟身體，我腳上的傷也是那
    時候造成的，只是情況太混亂，3個人打在一起，我不記得
    受傷的具體原因，鐘金枝見狀就進到住處把我拉到門外(見
    原審卷第168-170至175頁)；佐以證人鐘金枝於原審審理時
    證稱：案發當天我跟蘇意婷到謝沛晴住處後，蘇意婷就上樓
    去把蔡詩凱帶下來，當時蘇意婷、黃彩紋、謝沛晴等人就拉
    拉扯扯等語(見原審卷第177頁)；另參酌證人蔡詩凱亦於原
    審審理時結證：蘇意婷當天來找我，我們下樓時她跟謝沛晴
    就開始拉扯、徒手毆打對方，我有想要阻擋攔住她們打架，
    可是她們太生氣了攔不住，我也拉不住謝沛晴，所以她才會
    打到蘇意婷（見原審卷第181-182、185-186頁）。互核上開
    證人就被告及告訴人於被告之住處內互相拉扯、毆打之證述
    所述大致相符，且證人鐘金枝、蔡詩凱就告訴人亦毆打被告
    或互相拉扯等情均指證明確，並無刻意偏袒告訴人而誣陷被
    告之情，是其等證述可信度極高。
  ㈣被告雖否認曾毆打告訴人，惟於本院亦坦認其本欲還手，告
    訴人卻跑至沙發處摔黃彩紋手機（見本院卷第101-102頁）
    ，似指其遭告訴人毆打後原欲反擊，然因告訴人離去而未與
    告訴人有何接觸；惟被告就此於警詢係供稱：我沒有還手回
    擊，我只有防衛擋住（見警卷第15頁），其前後供述已有不
    符。參以被告於本院先供稱：我本來要還手的，她就跑過去
    沙發的另外一端，我母親就拿起手機說要報警，然後她就把
    我母親手機摔在地上說妳去報警沒關係（見本院卷第101頁
    ），嗣又供稱：我本來要還手，我母親插入我們兩人中間就
    要拿起手機說要報警，蘇意婷把我母親手機拿起來摔在地上
    ，她就跑到沙發後面，叫蔡詩凱回去，但蔡詩凱不回去（見
    本院卷第102頁），對於告訴人究係先跑到沙發處再摔黃彩
    紋手機，抑或先摔黃彩紋手機後再跑到沙發處等情，前後供
    述已有出入。況以被告自承其案發當下因告訴人未經同意闖
    入住處並掌摑其臉部在先，導致其極為憤怒不滿，則被告於
    此盛怒之下，復因婚姻、親子關係糾葛而對告訴人素有不滿
    (見警卷第14-16頁)，其遭受掌摑後憤而立即毆打近在眼前
    之告訴人並與之發生拉扯，實存有其動機，且亦無被告所稱
    欲還手而未能得逞之情形，由此益證告訴人前揭指證應與事
    實相符，應可採信，被告與證人黃彩紋於上開時、地，共同
    徒手毆打告訴人，致其受有頭部鈍傷、臉部擦傷及左下肢擦
    傷等傷害，堪以認定。
  ㈤證人黃彩紋固於原審審理時證稱：謝沛晴來不及出手毆打蘇
    意婷，就已經被蔡詩凱擋住了，所以蘇意婷身上的傷應該都
    是我毆打她造成的，我當時1個人對付蘇意婷跟鐘金枝（見
    原審卷第189-191頁），惟黃彩紋於警詢中係陳稱：都是蘇
    意婷、鐘金枝合力打我、踹我、拉我頭髮，過程中很混亂，
    我一定會用手遮擋(見警卷第10-11頁)，則倘若黃彩紋僅以
    手阻擋告訴人及鐘金枝之攻擊，又如何能造成告訴人頭部、
    臉部及左下肢受傷？可見黃彩紋前後證述已互相矛盾。參以
    證人黃彩紋與被告間為母女之至親關係，於原審準備程序時
    被告因發生車禍傷勢嚴重，以致住院長達1個多月等情，業
    據黃彩紋供述明確（見原審卷第50頁），身為母親之黃彩紋
    因見被告當時情況而自攬罪責以迴護傷重之被告，實與常情
    無違。是證人黃彩紋前揭證述，顯係事後迴護被告之詞，不
    足採信。
  ㈥按刑法第23條前段規定正當防衛不罰之阻卻違法事由，係以
    行為人對於現在不法之侵害，出於防衛自己或他人權利之意
    思，客觀上具有急迫性，並有實施反擊排除不法侵害之必要
    性，所侵害法益程度亦符合相當性，始足當之。而正當防衛
    必須對於現在不法之侵害，始足當之，侵害業已過去，或無
    從分別何方為不法侵害之互毆行為，均不得主張防衛權，而
    互毆係屬多數動作構成單純一罪，而互為攻擊之傷害行為，
    縱令一方先行出手，還擊之一方，在客觀上苟非單純對於現
    在不法之侵害為必要排除之反擊行為，因其本即有傷害之犯
    意存在，自無主張防衛權之餘地（最高法院96年度台上字第
    3526號判決意旨參照）。經查：本案係告訴人徒手毆打被告
    臉部後，被告即徒手反擊，則於被告毆打告訴人之際，告訴
    人之侵害已結束，在客觀上並非單純對於現在不法侵害所為
    之必要排除行為，依前揭說明，並無主張正當防衛之餘地。
    上訴意旨主張本案有正當防衛之適用，實無理由。
  ㈦至於告訴人另指稱：被告原本要拿疑似玻璃瓶的瓶子打鐘金
    枝，我擋在鐘金枝面前，她就打到我的頭；被告手拿1支玻
    璃瓶，長的、透明的，裡面有水，她是砸我的頭（見警卷第
    4頁、偵1卷第35-36頁、偵2卷第44頁、原審卷第170-171頁
    ）；證人蔡詩凱於原審審理時係證稱：謝沛晴有拿酒瓶要打
    我母親，我就用手攔住她，跟她說「她是我媽媽不能打」，
    結果打到蘇意婷，我不記得打到蘇意婷的哪裡（見原審卷第
    182-183頁）；就此證人鐘金枝於警詢雖證稱：被告手拿疑
    似玻璃瓶的罐子要打我，蘇意婷見狀趕緊擋在我前面，罐子
    就打到蘇意婷的頭（見警卷第6頁），偵查中又證稱：被告
    手上有拿著玻璃瓶，我沒有看到她拿玻璃瓶打我媳媳蘇意婷
    的過程，不過蘇意婷被打後有馬上指說「謝沛晴拿玻璃瓶打
    我」（見偵2卷第46頁），於原審審理時先證稱：我有看到
    被告拿玻璃瓶打我媳婦，打到時，蘇意婷就說「媽，她打到
    我的頭很痛」（見原審卷第177-178頁），嗣又改稱：我忘
    記有沒有看到被告持玻璃瓶打蘇意婷的頭（見原審卷第179-
    180頁），則鐘金枝就是否曾目睹被告持玻璃瓶毆打告訴人
    頭部及告訴人之反應，前後證述已有矛盾。更何況依告訴人
    及證人鐘金枝、蔡詩凱之證述，告訴人遭被告持玻璃瓶毆擊
    時，告訴人正於鐘金枝面前，蔡詩凱亦於被告身旁欲攔阻被
    告，倘若確有此事，鐘金枝豈有可能未目睹全程經過？蔡詩
    凱又豈會忘記告訴人何部位遭毆打？且告訴人於案發時頭部
    僅受有鈍傷，並未有流血或更進一步之傷勢，有告訴人之受
    傷照片及診斷證明書在卷可佐（見警卷第20-21、36頁），
    倘若係遭玻璃瓶毆擊頭部，其頭部之傷勢理當非僅止於此。
    佐以本件經警員至現場處理時，並未發現有玻璃瓶之類物品
    ，有嘉義縣警察局民雄分局111年8月10日嘉民警偵字第1110
    025192號函檢送職務報告附卷足參（見本院卷第65-67頁）
    ，是告訴人、證人蔡詩凱、鐘金枝所證稱被告持玻璃瓶揮擊
    告訴人頭部乙節，非但有上開瑕疵，更與客觀跡證不符，實
    難以採信。
三、綜上所述，被告所辯核屬犯後卸責之詞，均不可採。本件事
    證明確，被告上開犯行，足以認定，應依法論科。
參、論罪科刑及撤銷原判決之理由：
一、核被告所為，係犯刑法第277 條第1 項之傷害罪。被告接續
    傷害告訴人之行為，係基於單一犯罪決意，在密接時空實施
    ，持續侵害相同法益，各次行為之獨立性甚為薄弱，應包括
    於一行為予以評價，為接續犯，僅論以1個傷害罪。
二、被告與黃彩紋就前開傷害犯行間，有犯意聯絡及行為分擔，
    應依刑法第28條規定，論以共同正犯。
三、撤銷原判決之理由：
　㈠原審就被告犯行，認罪證明確，應予論罪科刑，固非無據，
    然查：被告僅以徒手毆打告訴人，並未持玻璃瓶揮擊告訴人
    之頭部，業經本院認定如前，原判決認被告傷害告訴人之方
    式包括以玻璃瓶揮擊告訴人之頭部，尚有違誤。
　㈡被告上訴意旨否認犯行且主張係正當防衛部分，雖無理由，
    惟其指摘原判決認定其持玻璃瓶毆打告訴人頭部不當部分，
    非無理由，且原判決亦有前開違誤之處，自應由本院將原判
    決撤銷改判，以期適法。
四、爰審酌被告並無前科，有台灣高等法院被告前案紀錄表附卷
    可參（見本院卷第25-26頁），竟因與告訴人橫生肢體衝突
    ，毆打告訴人，並與告訴人互相拉扯，致告訴人受有前揭傷
    勢，其犯後否認犯行，且未與告訴人達成和解，難認已彌補
    告訴人所受損害，惟念告訴人所受傷勢尚屬輕微，且係因告
    訴人非法侵入被告住處復先掌摑被告巴掌，被告始憤而反擊
    之犯罪動機，暨其於本院審理中自陳高中肄業、離婚、育有
    1名幼子、前因發生嚴重車禍在家休養、與男朋友同住（見
    本院卷第103頁）等一切情狀，量處如主文第2項所示之刑，
    並諭知易科罰金之折算標準。
肆、應適用之法條：刑事訴訟法第369 條第1 項前段、第364 條
    、第299 條第1項前段（僅引用程序法條）。
本案經檢察官陳昭廷提起公訴，檢察官蔡麗宜到庭執行職務。
中　　華　　民　　國　　111 　年　　10　　月　　5 　　日
                  刑事第六庭    審判長法  官  吳勇輝
                                      法  官  黃國永
                                      法  官  吳錦佳
以上正本證明與原本無異。
如不服本判決應於收受送達後20日內向本院提出上訴書狀，其未
敘述上訴理由者，並得於提起上訴後20日內向本院補提理由書（
均須按他造當事人之人數附繕本）「切勿逕送上級法院」。
　　　　　　　　　　　　　　　　　　　書記官  王杏月　　
中　　華　　民　　國　　111 　年　　10　　月　　5 　　日
本判決論罪科刑條文：
中華民國刑法第277條
傷害人之身體或健康者，處5年以下有期徒刑、拘役或50萬元以
下罰金。
犯前項之罪，因而致人於死者，處無期徒刑或7年以上有期徒刑
；致重傷者，處3年以上10年以下有期徒刑。
全案卷證對照表：
NO 本院卷證簡稱 原卷名稱 1 警卷 嘉義縣警察局民雄分局嘉民警偵字第1100002357號卷 2 偵1卷 臺灣嘉義地方檢察署110年度偵字第2194號卷 3 偵2卷 臺灣嘉義地方檢察署110年度調偵字第141號卷 4 原審卷 臺灣嘉義地方法院110年度訴字第608號卷 5 本院卷 臺灣高等法院臺南分院111年度上訴字第708號卷